【裁判字號】    95,上訴,226
【裁判日期】    950606
【裁判案由】    誣告等
【裁判全文】
臺灣高等法院臺南分院刑事判決         95年度上訴字第226號
上  訴  人
即  被  告  戊○○
上  訴  人
即  被  告  庚○○○
上  訴  人
即  被  告  己○○
上  訴  人
即  被  告  丁○○
上  訴  人
即  被  告  甲○○
上  訴  人
即  被  告  丙○○
上列上訴人因誣告等案件，不服臺灣臺南地方法院94年度訴字第
364 號中華民國94年12月28日第一審判決（起訴案號：臺灣臺南
地方法院檢察署94年度偵字第5826號），提起上訴，本院判決如
下：
    主  文
上訴駁回。
    事  實
一、緣戊○○與其配偶庚○○○、及其子己○○居住於臺南縣歸
    仁鄉○○○街五六巷六號之三合院內，丁○○與其配偶甲○○、及其子丙○○、乙○○亦同住於前揭三合院內，兩家比
    鄰而居，然常因細故發生爭執。於民國九十三年三月十五日
    十五時許，丙○○駕駛甲○○所有之車號八Ｒ－七一九五號
    自用小客車，正欲行經三合院門口通道外出時，見戊○○佇
    立於通道處，致其無法通過。丙○○乃鳴喇叭示意戊○○離
    開，戊○○遂基於毀損丙○○所駕前開自用小客車烤漆及板
    金之故意，持其住處旁，不知何人所有之磚塊一塊，待丙○○駕車行經其身旁後，砸向丙○○所駕前開自用小客車右後
    輪上方車身處，使該車右後輪上方葉子板處，受有烤漆脫落
    ，板金凹陷之損害，足以生損害於丙○○及甲○○。
二、丙○○見戊○○持磚塊砸其所駕前開自用小客車後，憤而下
    車向戊○○質問砸車之原因，雙方旋即在其等所居住之三合
    院中庭處，相互拉扯，適在家中之丁○○、甲○○、及亦在
    家中之庚○○○等人，均聞聲而出，並均相互拉扯，庚○○○見丁○○家中人多勢眾，乃呼喚原在家中休憩之己○○同
    至現場，丁○○、甲○○、丙○○等三人乃共同基於傷害他
    人身體之犯意聯絡，並均持類似白鐵棍之不詳器具（均未據
    扣案）；戊○○、庚○○○、己○○等三人，亦共同基於傷
    害他人身體之犯意聯絡，戊○○持磚塊、庚○○○持不知何
    人所有之拖把，己○○則持類似鐵管之不詳器具（未據扣案
    ），相互毆打，因而致戊○○受有頭部血腫擦傷、右小腿及
    右上臂撕裂傷及左肘瘀腫等傷害；庚○○○受有兩膝紅腫擦
    傷及左肘擦傷紅腫等傷害；丁○○則受有右食指腫脹擦傷之
    傷害；甲○○受有右手第一、三指擦傷腫脹及右足踝瘀腫等
    傷害；丙○○受有左肘紅腫及右食指瘀青等傷害。嗣經台南
    縣警察局歸仁分局歸仁派出所員警劉文祥據報趕往現場處理
    ，並扣得不知何人所有之磚塊及庚○○○所持以攻擊丁○○
    、甲○○、丙○○等人之拖把一支。
三、戊○○與庚○○○明知乙○○於前揭衝突中，並未在現場，
    且未參與衝突，亦未恐嚇其等，竟於員警劉文祥於九十三年
    三月三十一日至其等前開住處，為彼等製作相關警詢筆錄時
    ，分別基於使人受刑事追訴之故意，戊○○與庚○○○分別
    均虛構：乙○○於衝突時亦在現場，且曾出手毆打戊○○與
    庚○○○彼等二人，且曾以將打死戊○○與庚○○○之言語
    ，恐嚇戊○○與庚○○○之不實事項，告知職司犯罪偵查之
    警員劉文祥，並均向劉文祥表示訴追乙○○之刑事責任之意
    ，而為誣告。
四、案經台南縣警察局歸仁分局報告台灣台南地方法院檢察署檢
    察官偵查起訴暨移送併辦。
    理  由
一、訊據上訴人即被告戊○○、庚○○○、己○○、丁○○、甲○○、丙○○等人於原審審理時，固均坦承於前揭時地曾相
    互發生爭執，惟均否認涉有傷害犯行，被告戊○○復否認涉
    有毀損、誣告等犯行；被告庚○○○另否認涉有誣告犯行，
    被告戊○○、庚○○○、己○○、丁○○、甲○○、丙○○
    於原審及本院審理時均辯稱：雙方發生衝突之際，均係對方
    出手毆打，其等均未出手毆打對方云云；被告戊○○、庚○○○均另辯稱：乙○○當日確曾在場，且曾出手毆打彼等，
    彼等並無誣告之犯行云云；被告戊○○另辯稱：告訴人丙○○所駕前開車輛遭磚塊毀損之原因不詳，其並未持磚頭砸車
    云云。
二、經查：
（一）告訴人兼被告戊○○、庚○○○、己○○、丁○○、甲○○、丙○○等人於九十三年三月十五日十五時許，在其等
      所居住之臺南縣歸仁鄉○○○街五六巷六號之三合院發生
      衝突，因而使告訴人戊○○受有頭部血腫擦傷、右小腿及
      右上臂撕裂傷及左肘瘀腫等傷害；告訴人庚○○○受有二
      膝紅腫擦傷及左肘擦傷紅腫等傷害；告訴人丁○○則受有
      右食指腫脹擦傷之傷害；告訴人甲○○受有右手第一、三
      指擦傷腫脹及右足踝瘀腫等傷害；告訴人丙○○受有左肘
      紅腫及右食指瘀青傷害等情，業據告訴人戊○○、庚○○○、丁○○、甲○○、丙○○於原審審理時，以證人身分
      分別結證屬實，並有台南市立醫院九十三年三月十五日驗
      傷診斷書共五紙（參見警卷第二十八頁至第三十二頁），
      此部分事實應堪認定。又告訴人丙○○所駕駛之車號八Ｒ
      －七一九五號自用小客車之右後輪上方葉子板處，於九十
      三年三月十五日發生爭執前，曾因外物砸擊而受有烤漆脫
      落，板金凹陷之損害一節，業據告訴人丙○○於原審審理
      時，以證人身分結證屬實，並有該車現場蒐證照片二張在
      案可參（參見警卷第五一頁），此部分事實亦堪認定。
（二）毀損部分：訊據告訴人丙○○於原審審理時，以證人身分
      結證稱：案發當日其駕車欲至公司請領薪資，行經三合院
      道路時，見被告戊○○持磚塊擋在路中央，而道路寬度不
      足以從旁通過，其遂鳴喇叭示意被告戊○○離去，惟被告
      戊○○閃身離去時，並未將磚塊放下，待其開車行經被告
      戊○○身旁後，其從後照鏡中，曾見被告戊○○手部有些
      許之動作，其旋下車觀看，並見所駕前開自用小客車之右
      後輪上方葉子板處，板金已有凹陷之痕跡、烤漆亦有掉落
      之狀況等語（參見原審卷第一六八頁）。又告訴人丙○○
      於案發當日駕車欲離開之際，僅有告訴人丙○○及被告戊○○在現場，其餘告訴人庚○○○、己○○、丁○○、甲○○等人均在家中，並未外出等情，業據其等供述在卷。
      另告訴人丙○○於案發當日所駕自用小客車前開毀損痕跡
      上，確有磚塊特有之紅色粉末留存，且屬新留下之痕跡等
      情，業據證人劉文祥於原審審理時結證屬實（參見原審卷
      第一四一頁），從而，綜合告訴人丙○○於原審證述車輛
      受損之過程、及前揭車輛遭毀損時，除告訴人丙○○外，
      僅有被告戊○○在場之情形，與前揭自用小客車所受毀損
      確係磚塊撞擊所致，且係新發生之痕跡等諸多情狀，相互
      參照以觀，堪認前開自用小客車上之毀損痕跡，確係被告
      戊○○持磚塊砸擊所留下。被告戊○○雖辯稱：該毀損痕
      跡可能係告訴人丙○○於案發當日自行駕車碰撞所致，並
      非伊持磚塊毀損云云，然前揭自用小客車所受毀損痕跡，
      係磚塊所造成已如前述，而告訴人丙○○於案發當日駕車
      所行經之通道右側，均係草叢，並無與車身右後輪葉子板
      ，受損痕跡同高之磚牆等情，則有現場照片一紙在卷可稽
      （參見原審卷六五頁），是前揭自用小客車所受毀損痕跡
      ，當非告訴人丙○○自行駕車撞擊所致，被告戊○○前開
      所辯，尚無可採。
（三）傷害部分：
    (一)告訴人戊○○於原審審理時，以證人身分結證稱：被告丙○○於當日開車時經過三合院通道時，不斷鳴喇叭，其上
      前指責被告丙○○之行為不當，被告丙○○即下車，並持
      白鐵管毆打，被告丁○○、甲○○亦均自家中持白鐵管出
      手共同圍毆，使其頭部等處受創等語（參見原審卷第一七
      五頁），核與告訴人庚○○○於原審審理時，以證人身分
      結證稱：其在屋內聽聞告訴人戊○○於屋外哀嚎，其外出
      觀看時，見被告丁○○等人均持白鐵管圍毆告訴人戊○○
      等語（參見原審卷第一八二頁）大致相符，並有告訴人戊○○所提出之台南市立醫院九十三年三月十五日驗傷診斷
      書一紙附卷可稽（參見警卷第二八頁），告訴人戊○○前
      開證詞尚堪採信。又訊據告訴人庚○○○於原審審理時以
      證人身分結證稱：被告丁○○、甲○○、丙○○等人均曾
      出手毆打伊等語（參見原審卷第一八二頁至第一八三頁）
      ，參以告訴人庚○○○確曾受有前開傷勢已如前述，是告
      訴人庚○○○此部分證述當非無據。被告丁○○、甲○○
      、丙○○於原審審理時雖均辯稱：當日並未出手毆打告訴
      人戊○○、庚○○○二人，告訴人戊○○頭部所受傷勢應
      係其自行撞及屋簷所致，並非其等出手毆打所造成云云。
      然告訴人戊○○所受傷勢確係被告丁○○、甲○○、丙○○等人毆打所致等情，業據告訴人戊○○於原審審理時結
      證屬實，參以被告丁○○、甲○○、丙○○等人與告訴人
      戊○○一家人屢生衝突，本案發生衝突結束前，被告甲○○亦曾取出攝影機進行蒐證，業經被告甲○○於原審準備
      程序中，陳明在卷，並經原審當庭勘驗屬實（參見原審卷
      七十－七十五頁）。足見被告丁○○、甲○○、丙○○等
      人因與告訴人戊○○一家人屢生衝突，均已知悉蒐集證據
      之重要性，是倘告訴人戊○○頭部所受傷勢係其自行撞及
      屋簷所致，與被告丁○○、甲○○、丙○○等人無涉，衡
      情被告丁○○、甲○○、丙○○等人當無隱瞞此情之理。
      然證人即到現場處理之警員劉文祥於原審審理時結證稱：
      案發當日其至現場處理時，被告丁○○、甲○○、丙○○
      等人均未提及告訴人戊○○之傷勢係因其自行撞及屋簷所
      致等語（參見原審卷第一四三頁），復參以被告丁○○、
      甲○○、丙○○於案發當日所製作之警詢筆錄中，及後續
      在偵查中之供述，從未曾提及告訴人戊○○頭部所受傷勢
      係其自行撞及屋簷所致云云（參見警卷第一頁至第一０頁
      、偵卷第三二頁至第三六頁），堪認被告丁○○、甲○○
      、丙○○等人前開辯詞，無非事後卸責之詞，尚無可採信
      。
    (二)訊據告訴人丙○○於原審審理時以證人身分結證稱：其因
      被告戊○○持磚塊砸車，與被告戊○○發生爭執時，被告
      庚○○○旋持扣案之拖把朝其攻擊，被告己○○則持類似
      鐵棒之器具攻擊，其以手護住頭部，因而手部受創；另證
      稱：被告戊○○亦曾向其拋擲磚塊進行攻擊，然未曾擊中
      其身體等語（參見原審卷第一六九頁），核與告訴人丁○○、甲○○於原審審理時，以證人身分證述被告戊○○、
      庚○○○、己○○等人出手攻擊告訴人丙○○之過程大致
      相符，參以被告庚○○○當日於告訴人甲○○持攝影機攝
      影時，亦曾出手毆打告訴人丙○○等情，業經原審當庭勘
      驗該錄影記錄屬實（參見原審卷第七二頁），足見告訴人
      丙○○前開證詞應堪採信。另告訴人丁○○於原審審理時
      以證人身分結證稱：被告庚○○○與己○○分別持拖把及
      鐵棍等物攻擊，其以手抵擋，故其手部受傷；被告戊○○
      持磚塊丟擲，但並未擊中等語（參見原審卷第一五一頁）
      ，核與告訴人兼被告甲○○、丙○○於原審審理時以證人
      身分具結後證述告訴人丁○○遭攻擊之情事相符（參見本
      院卷第一五六頁），且告訴人丁○○於當日確實受有前開
      傷害等情，已如前述，是證人丁○○前揭證詞與事實相符
      ，應屬可採。又告訴人甲○○於原審審理時，以證人身分
      結證稱：當日係遭被告庚○○○以拖把攻擊，經其以手擋
      開，故其手部受創，並遭被告己○○推倒，故其腿部亦有
      受傷等語（參見原審卷第一五九頁），核與告訴人丁○○
      以證人身分證述告訴人甲○○受創經過相符，且與告訴人
      甲○○所提出之台南市立醫院九十三年三月十五日驗傷診
      斷書所示傷勢部位相符，告訴人甲○○前開證詞應屬可採
      。被告戊○○、庚○○○、己○○於原審審理時辯稱並未
      出手攻擊告訴人丁○○、甲○○、丙○○云云，與事實不
      符，當無可採。
（四）誣告部分：
    (一)被告戊○○、庚○○○於九十三年三月十五日在其等居住
      之三合院處，經證人劉文祥為其等製作警詢筆錄時，分別
      向證人劉文祥陳稱：證人乙○○於當日發生衝突時，亦在
      現場，且曾出手毆打彼等，並向彼等恫嚇稱：將打死被告
      戊○○與庚○○○之言語，並均向證人劉文祥表示，欲訴
      追證人乙○○此部分刑事責任等情，業據證人劉文祥於原
      審審理時結證在案（參見原審卷第一四一頁），並有被告
      戊○○、庚○○○九十三年三月十五日警詢筆錄各一份在
      卷可稽（參見警卷第十三頁至第十四頁、第十六頁至第十
      七頁），是被告戊○○、庚○○○於警詢時，確曾表示訴
      追證人乙○○之意。從而彼等於原審準備程序中辯稱：並
      未表示訴追證人乙○○之刑事責任云云，與事實不符，當
      無可採。
    (二)訊據證人乙○○於原審審理時結證稱：被告戊○○、庚○○○、己○○、丁○○、甲○○、丙○○等人於九十三年
      三月十五日十五時許，在其等所居住之三合院發生衝突時
      ，其適在當時任職之緯泰公司上班，並未返家參與爭執等
      語（參見原審卷第一四四頁至第一四六頁），並有證人乙○○於九十三年三月十五日在緯泰公司上班之打卡資料一
      份在卷可稽（參見警卷第三五頁），證人乙○○前開證詞
      應屬可採。另證人劉文祥於原審審理時亦結證稱：案發當
      日其至現場時，詢問被告丁○○、甲○○、丙○○等人，
      關於證人乙○○所在時，其等均稱證人乙○○在上班；其
      聽聞被告庚○○○稱證人乙○○在家中，其遂至證人乙○○家中客廳處尋覓，但未見證人乙○○等語（參見原審卷
      第一三七頁），而被告戊○○、庚○○○之子己○○於原
      審審理時，以證人身結證稱：當日衝突過程中，並未看見
      證人乙○○在場等語（參見原審卷第一八八頁），是綜合
      以上所述，堪認證人乙○○於九十三年三月十五日發生衝
      突之際，並未在場。故其當日亦無出手毆打或恐嚇被告戊○○、庚○○○之可能。被告戊○○、庚○○○於原審審
      理時辯稱：案發當日證人乙○○確在現場，且亦曾出手毆
      打，並出言恐嚇彼等云云，與事實不符，當無可採。從而
      ，被告戊○○、庚○○○於警詢中，向證人劉文祥陳稱證
      人乙○○於九十三年三月十五日在其等居住之三合院處，
      出手毆打，並出言恐嚇彼等云云之舉，自屬虛構不實之陳
      述，且彼等復向具偵查職務之司法警察劉文祥表示訴追證
      人乙○○之刑事責任，故被告戊○○、庚○○○所為，自
      屬刑法第一百六十九條第一項規範之誣告行為無誤。被告
      戊○○、庚○○○辯稱並無誣告之意云云，顯係事後卸責
      之詞，尚無可採。
（五）綜上所述，核被告戊○○、庚○○○、己○○、丁○○、
      甲○○、丙○○等人之傷害犯行；被告戊○○另犯之毀損
      、誣告犯行、被告庚○○○另犯之誣告犯行，均已臻明確
      ，堪以認定，皆應依法論科。
三、核被告戊○○、庚○○○、己○○、丁○○、甲○○、丙○○等人所為均係犯刑法第二百七十七條第一項之傷害罪。被
    告戊○○另犯刑法第三百五十四條之毀損罪、同法第一百六
    十九條第一項之誣告罪；被告庚○○○另犯刑法第一百六十
    九條第一項之誣告罪。被告戊○○、庚○○○、己○○就傷
    害罪部分；被告丁○○、甲○○、丙○○就傷害罪部分，分
    別具有犯意聯絡及行為分擔，俱為共同正犯，均應就共同正
    犯之行為，同負其責。另被告戊○○、庚○○○、己○○共
    同以一傷害行為傷害告訴人丁○○、甲○○、丙○○；被告
    丁○○、甲○○、丙○○共同以一傷害行為傷害告訴人戊○○、庚○○○，均係以一行為侵害數法益，均為同種想像競
    合犯，均應依刑法第五十五條前段之規定，均僅論一傷害罪
    。被告戊○○所犯三罪間，及被告庚○○○所犯二罪間，均
    屬犯意各別，行為互異，均應予分論併罰。
四、原審因予適用，刑法第二十八條，第二百七十七條第一項、
    第三百五十四條、第一百六十九條第一項、第五十五條前段
    、第五十一條第六款、第四十一條第一項前段，罰金罰鍰提
    高標準條例第一條前段、第二條，並審酌審酌被告等之犯罪
    手段、所造成他人之傷勢、及其自身所受傷勢、犯罪後均否
    認犯行之態度，及被告丙○○、丁○○、甲○○因被告丙○○所駕車輛遭毀損而與被告戊○○等人發生衝突之犯罪動機
    、被告己○○參與互毆時間最短、被告戊○○、庚○○○均
    已年逾七十，猶為本案犯行、被告戊○○、庚○○○誣告犯
    行造成證人乙○○之困擾、被告戊○○毀損告訴人丙○○所
    駕車輛所造成之損失等一切情狀，分別量處被告戊○○誣告
    部分，有期徒刑四月，傷害部分拘役四十日，毀損部分拘役
    二十日，並定拘役應執行刑為拘役五十五日；被告庚○○○
    誣告部分，有期徒刑四月，傷害部分拘役四十日，被告己○○拘役三十日，被告丙○○、丁○○、甲○○各處拘役五十
    日，本院核其認事用法俱無不合，量刑亦稱妥適，被告等上
    訴意旨否認犯罪，空言指摘原判決不當，為無理由，應予駁
    回。
據上論結，應依刑事訴訟法第368條，判決如主文。
本案經檢察官趙中岳到庭執行職務。
中    華    民    國    95    年    6     月    6     日
                  刑事第五庭    審判長法  官  楊明章
                                      法  官  顏基典
                                      法  官  楊子莊
以上正本證明與原本無異。
誣告罪部分：檢察官及被告戊○○、庚○○○如不服本判決，於
收受本判決後十日內向本院提出上訴書狀。其未敘述上訴理由者
並得於提起上訴後十日內向本院補提理由書狀（均須按他造當事
人之人數附繕本）「切勿逕送上級法院」。
傷害罪、毀損罪部分：均不得上訴。
                                      書記官  王全龍
中    華    民    國    95    年    6     月    8     日
附錄法條：
中華民國刑法第277條
(普通傷害罪)
傷害人之身體或健康者，處3年以下有期徒刑、拘役或1千元以下
罰金。
犯前項之罪因而致人於死者，處無期徒刑或 7 年以上有期徒刑；
致重傷者，處 3 年以上 10 年以下有期徒刑。
中華民國刑法第354條
毀棄、損壞前二條以外之他人之物或致令不堪用，足以生損害於
公眾或他人者，處2年以下有期徒刑、拘役或500元以下罰金。
中華民國刑法第169條
(誣告罪)
意圖他人受刑事或懲戒處分，向該管公務員誣告者，處7年以下
有期徒刑。
意圖他人受刑事或懲戒處分，而偽造、變造證據，或使用偽造、
變造之證據者，亦同。附錄：本判決論罪科


司法院資訊處製作；財團法人民間司法改革基金會備份。
